【裁判字號】    98,訴,36
【裁判日期】    980218
【裁判案由】    毒品危害防制條例
【裁判全文】
臺灣高雄地方法院刑事判決                98年度訴字第36號
公  訴  人  臺灣高雄地方法院檢察署檢察官
被      告  甲○○
上列被告因違反毒品危害防制條例案件，經檢察官提起公訴（97
年度毒偵字第7538號），嗣因被告就被訴事實為有罪陳述，經本
院告知簡式審判程序意旨並聽取公訴人及被告之意見後，本院合
議庭裁定由受命法官獨任依簡式審判程序審理，判決如下：
    主  文
甲○○施用第一級毒品，累犯，處有期徒刑玖月。
    事  實
一、甲○○前於民國90年間因施用毒品案件，經檢察官聲請本院
    裁定強制戒治並提起公訴，本院以90年度毒聲字第6414號裁
    定令入戒治處所施以強制戒治，並以90年度訴字第2906號判
    處有期徒刑1 年，戒治部分因無繼續戒治之必要，本院以91
    年度毒聲字第5249號裁定停止戒治並付保護管束，於91年11
    月20日保護管束期滿執行完畢，至其所受宣告有期徒刑部分
    ，則於93年1 月23日執行完畢出監；其於強制戒治執行完畢
    釋放後5 年內，又於94年間因竊盜及於95年間因施用毒品案
    件，分別經本院以94年度易字第1841號、95年度訴字第1188
    號判處有期徒刑6 月及1 年，該施用毒品案件復經本院以96
    年度聲減字第1006號減為有期徒刑6 月，上開2 罪接續執行
    ，甫於96年7 月16日因減刑執行完畢出監。詎猶不知悔改，
    竟基於施用第一級毒品之犯意，於97年8 月4 日上午6 時許
    ，在其位於高雄縣路竹鄉○○路105 巷16號住處附近之廟宇
    後方，以將第一級毒品海洛因摻水置入針筒注射之方式，施
    用海洛因1 次。嗣於同年8 月6 日下午3 時10分許，因騎乘
    機車未戴安全帽為警攔查而逃逸，經警追趕，在高雄縣湖內
    鄉○○路45巷與民生街口查獲，並因其為毒品列管人口，徵
    得其同意採集尿液送驗，結果呈嗎啡陽性反應，始悉上情。
二、案經高雄市政府警察局湖內分局報告臺灣高雄地方法院檢察
    署檢察官偵查起訴。
    理  由
一、本件被告甲○○所犯係死刑、無期徒刑、最輕本刑為3 年以
    上有期徒刑以外之罪，其於準備程序中就被訴事實為有罪之
    陳述，經法官告知簡式審判程序之旨，並聽取公訴人及被告
    之意見後，經本院合議庭裁定由受命法官獨任進行簡式審判
    程序，合先敘明。
二、上揭事實業據被告於本院審理時坦承不諱，且被告為警查獲
    後，經採其尿液送驗結果，呈現嗎啡陽性反應，有高雄市政
    府警察局湖內分局尿液採驗同意書、查獲毒品案件嫌犯尿液
    對照表、臺灣檢驗科技股份有限公司97年8 月19日報告編號
    KＺ000000000000號濫用藥物尿液檢驗報告各1 份在卷可稽（
    見警卷第4 頁至第6 頁），足見被告上開自白，應與事實相
    符，而得為認定被告犯罪之依據。是以，被告施用第一級毒
    品之犯行堪以認定。
三、按海洛因係毒品危害防制條例第2 條第2 項第1 款所稱之第
    一級毒品，依法不得持有、施用。次按毒品危害防制條例於
    92年7 月9 日修正公布，自93年1 月9 日施行，其中第20條
    、第23條將施用毒品之刑事處遇程序，區分為「初犯」及「
    5 年內再犯」、「5 年後再犯」。依其立法理由之說明：「
    初犯」，經觀察、勒戒或強制戒治後，應為不起訴處分或不
    付審理之裁定；經觀察、勒戒或強制戒治執行完畢釋放後，
    「5 年內再犯」者，因其再犯率甚高，原實施之觀察、勒戒
    及強制戒治既已無法收其實效，爰依法追訴或裁定交付審理
    。至於經觀察、勒戒或強制戒治執行完畢釋放後，「5 年後
    再犯」者，前所實施之觀察、勒戒或強制戒治已足以遮斷其
    施用毒品之毒癮，為期自新及協助其斷除毒癮，仍適用「初
    犯」規定，先經觀察、勒戒或強制戒治之程序。從而依修正
    後之規定，僅限於「初犯」及「5 年後再犯」二種情形，始
    應先經觀察、勒戒或強制戒治程序。倘被告於5 年內已再犯
    ，經依法追訴處罰，縱其第3 次（或第3 次以上）再度施用
    毒品之時間，在初犯經觀察、勒戒或強制戒治執行完畢釋放
    5 年以後，已不合於「5 年後再犯」之規定，且因已於「5
    年內再犯」，顯見其再犯率甚高，原實施觀察、勒戒或強制
    戒治，已無法收其實效，即應依該條例第10條處罰（最高法
    院95年度第7 次刑事庭會議決議參照）。查本件被告有如事
    實欄所載，受強制戒治執行完畢釋放後5 年內，又於95年間
    再犯施用毒品案件，並經本院以95年度訴字第1188號判處罪
    刑確定之事實，有臺灣高等法院被告前案紀錄表1 份在卷可
    憑，足認其再犯率甚高，原實施觀察、勒戒程序，顯無法遮
    斷其毒癮而收其實效，則其本件於前揭時、地再度施用海洛
    因之犯行，即非屬該條例第20條第3 項所稱「5 年後再犯」
    之情形，揆諸前揭最高法院決議意旨，自應依該條例第10條
    之規定予以追訴處罰。從而，本件事證明確，被告涉犯毒品
    危害防制條例第10條第1 項之罪，應堪認定。
四、核被告所為，係犯毒品危害防制條例第10條第1 項之施用第
    一級毒品罪。其為施用而持有第一級毒品之低度行為，應為
    其施用之高度行為所吸收，不另論罪。又被告有如事實欄所
    載，受有期徒刑執行完畢之事實，有臺灣高等法院被告前案
    紀錄表附卷可參，其受徒刑之執行完畢，5 年內故意再犯本
    件有期徒刑以上之罪，為累犯，應依刑法第47條第1 項加重
    其刑。爰審酌被告前有多次施用毒品前科，素行不佳，有上
    開臺灣高等法院被告前案紀錄表可參，其經強制戒治及刑之
    執行後，仍未能徹底戒絕毒品，再犯本件施用第一級毒品罪
    ，顯見其無戒毒悔改之意，且被告於本院第一次準備程序時
    矢口否認犯罪，耗費司法資源，行為實有不該，惟念及其施
    用毒品，乃戕害一己之身體健康，所為尚未害及他人，犯罪
    後終能坦承犯行，及其犯罪動機、目的、所生危害等一切情
    狀，量處如主文所示之刑，以示懲儆。
據上論斷，應依刑事訴訟法第299 條第1 項前段、第273 條之1
第1 項，毒品危害防制條例第10條第1 項，刑法第11條前段、第
47條第1 項，判決如主文。
本案經檢察官鄭益雄到庭執行職務。
中    華    民    國     98     年    2    月    18   日
                  刑事第十一庭  法  官  周佳佩
以上正本證明與原本無異。
如不服本判決應於收受送達後10日內向本院提出上訴書狀，並應
敘述具體理由；如未敘述上訴理由者，應於上訴期間屆滿後20日
內向本院補提理由書（均須按他造當事人之人數附繕本）「切勿
逕送上級法院」。
中    華    民    國     98     年    2    月    18   日
                                書記官  王壹理
附錄本案論罪科刑法條：
毒品危害防制條例第10條
施用第一級毒品者，處6 月以上5 年以下有期徒刑。
施用第二級毒品者，處3 年以下有期徒刑。


司法院資訊處製作；財團法人民間司法改革基金會備份。
